【裁判字號】    97,易,4058
【裁判日期】    971120
【裁判案由】    竊盜
【裁判全文】
臺灣臺中地方法院刑事判決              97年度易字第4058號
公  訴  人  臺灣臺中地方法院檢察署檢察官
被      告  乙○○
上列被告因竊盜案件，經檢察官提起公訴（九十七年度偵字第五
二九七號），本院判決如下：
    主    文
乙○○毀壞門扇竊盜，處有期徒刑陸月，如易科罰金，以新台幣
壹仟元折算壹日。
    犯罪事實
一、乙○○意圖為自己不法之所有，於民國九十六年十月二十一
    日上午十時許至同年十月二十八日上午八時許期間之某時，
    持不詳工具，破壞丙○○位在臺中縣后里鄉○○路九六號住
    處屋後鐵門之門鎖後，進入屋內竊取一樓廚房之餐盤及冰箱
    內之冰棒，再至二樓臥室內竊取丙○○之妻簡淑惠所有之MO
    TOROA品牌、型號V299之行動電話一支（內置有門號為00000
    00000號之SIM卡一張）得手（失竊物品總值約新臺幣三千元
    ）。嗣丙○○發現其住處遭竊後報警處理，經員警至上址一
    樓客廳酒櫃玻璃門上採得可資比對之指紋一枚，乃送請鑑驗
    ，得知係乙○○所留存之右食指指紋，始循線查悉上情。
二、案經丙○○訴由臺中縣警察局大甲分局報請臺灣臺中地方法
    院檢察署檢察官偵查起訴。
    理    由
一、訊據被告乙○○矢口否認涉有檢察官所指之本件竊盜犯行，
    辯稱：伊曾於本件案發約一年前，至丙○○上開住處施作屋
    外的遮雨棚，伊在施工期間即曾進入屋內之一樓客廳、廚房
    、廁所與二樓後面的房間，客廳酒櫃上留存而為員警所採得
    之指紋，可能是施工期間伊曾拿取酒櫃上置放之筆使用，始
    碰觸到而留下的，是本件並非伊行竊云云。惟查：
  (一)被害人丙○○位於臺中縣后里鄉○○路九六號住處，於前揭
    時間，確實有遭人破壞屋後鐵門之門鎖後，入內行竊餐盤、
    冰棒與行動電話等物品之情，已據被害人丙○○與其妻簡淑
    惠分別於警詢及偵查中均指證歷歷〔見警卷第一頁至第四頁
    ，偵查卷第一０頁至第一一頁。按現行刑事訴訟法為保障被
    告之反對詰問權，排除具有虛偽危險性之傳聞證據，以求實
    體真實之發見，於該法第一百五十九條第一項明定被告以外
    之人於審判外之言詞或書面陳述，除法律有規定者外，不得
    作為證據。而刑事訴訟法第一百五十九條之一至一百五十九
    條之四有傳聞法則之例外規定，且被告以外之人於審判外之
    陳述，雖不符前四條之規定，而經當事人於審判程序同意作
    為證據，法院審酌該言詞陳述或書面陳述作成時之情況，認
    為適當者，亦得為證據；當事人、代理人或辯護人於法院調
    查證據時，知有第一百五十九條第一項不得為證據之情形，
    而未於言詞辯論終結前聲明異議者，視為有前項之同意，刑
    事訴訟法第一百五十九條之五定有明文。本件檢察官、被告
    迄本院言詞辯論終結前，均未對被害人丙○○、簡淑惠於警
    詢及偵查中所為此部分陳述之證據能力聲明異議，且本院參
    酌該等言詞乃被害人本於住處遭竊之親身經驗所為之陳述，
    並無違反陳述任意性之情形，被告就被害人此部分陳述所顯
    現之客觀事實（即被害人住處確有遭人破壞屋後鐵門後入侵
    ，而行竊前揭餐盤、冰棒與行動電話等物品）亦不加爭執，
    復與本院調查其他具體事證所得之資料相符，而認適合作為
    證據，依刑事訴訟法第一百五十九條之五第二項之規定，該
    等被害人丙○○、簡淑惠分別於警詢及偵查中所為關於住處
    遭人潛入行竊之陳述，應認具有證據能力，得為證據使用〕
    ，並有刑案現場照片十四張在卷可憑（見警卷第一八頁至第
    二四頁），是此部分被害人丙○○所指其上開住處確有遭人
    入侵竊取財物之客觀事實，已足堪信為真實。另被害人丙○
    ○發現前揭住處遭竊後，乃報警處理，經員警至上址一樓客
    廳酒櫃玻璃門上採得可資比對之指紋一枚，即送請鑑驗，其
    結果認係被告所留存之右食指指紋，此亦有內政部警政署刑
    事警察局九十六年十一月二十六日刑紋字第０九六０一七五
    四三二號鑑驗書影本、臺中縣警察局大甲分局現場勘查報告
    、刑事案件證物採驗紀錄表各一份附卷足稽（見警卷第一０
    頁至第一四頁、第一七頁），該等指紋應足認係被告潛入被
    害人丙○○之住處，欲行行竊而搜尋財物時所遺留，是本件
    入侵被害人丙○○住屋內竊取上述物品者係被告本人，應甚
    為明確。
  (二)被告乙○○雖以前揭情詞置辯，被害人丙○○、簡淑惠亦不
    諱言在九十五年八月七日至同年九月十三日間，確有委請包
    含被告在內之數名工人至上揭住處施作屋外遮雨棚之情事；
    但被告於偵查中係先陳稱：酒櫃上之指紋，因為伊中午休息
    時都在客廳看電視，可能會碰觸到才遺留等語（見偵查卷第
    一二頁），嗣於本院審理時經本院質問何以在客廳看電視竟
    會碰觸到酒櫃玻璃門木質上緣之遺留指紋處時，被告始改稱
    ：伊係欲拿取酒櫃上之筆使用，始觸摸到該處而留存指紋云
    云（見本院卷第一０頁），其就遺留指紋之緣由，供詞前後
    反覆，莫衷一是，已難盡信其所辯陳為真。另被告至被害人
    丙○○上開住處施作屋外遮雨棚工之時間係在九十五年八、
    九月間，距離本件被害人丙○○報案失竊時間之九十六年十
    月二十八日止，已相隔一年有餘，倘被告係於施作工程期間
    ，於不經意碰觸被害人丙○○住處客廳酒櫃而留下灰塵性指
    紋之暫時性稽證，則在該處經歷被害人丙○○及簡淑惠在施
    工完成後迄本件案發期間不定期之家務打掃與整理擦拭，衡
    情當不致於逾一年後之九十六年十月二十八日警方採證時，
    仍遺留下有指紋稽證可供採集辨識。況依卷附之前開刑案現
    場照片所示，被告遺留指紋之處所係酒櫃玻璃門之上緣木質
    處，以該酒櫃並未如一般櫥櫃設計突出之把手以為開啟，則
    被告所碰觸之木質部分適為敞開該酒櫃玻璃門所必然會觸及
    之地，被告應係為打開酒櫃玻璃門以搜尋財物行竊始所以然
    ，亦徵被告上開所辯指紋留存之緣由，實屬事後脫飾卸責之
    語，不足採信。又被告另提出其所任職工作之考勤表、診斷
    證明書及員工旅遊行程計劃表，欲證其於本院所認定之案發
    期間內，每日皆有不同之行程，不可能至被害人丙○○住處
    行竊云云；然本件竊賊行竊之時間前後總計應不至於逾一小
    時，被告縱有其所稱之多數繁忙之行程，應仍得覓出空檔以
    為本件之竊盜舉止。再被告復質以依檢察官所調查之中華電
    信資料查詢顯示（見偵查卷第二０頁至第二一頁），被害人
    簡淑惠遭竊行動電話內所裝置之門號0000000000號SIM卡於
    本件案發後，有在苗栗縣銅鑼鄉中平村所設基地台涵蓋範圍
    內被使用之記錄，但其在此段期間內未曾到苗栗縣銅鑼鄉，
    故該行動電話應非其所竊取云云；惟行竊者竊得財物後，未
    必一定係供自己使用，若有順暢贓物流通之管道，竊賊非無
    於竊盜既遂後迅即銷贓之可能，自不得依前開中華電信資料
    查詢之顯示，即否定本件係被告行竊之蓋然性。準此，被告
    所為前述辯陳與質疑之種種，皆無礙於被告確有為本件竊盜
    犯行之認定，亦不足以撼動本院對被告不利論斷之結果。
  (三)綜此，被告乙○○前揭所為之辯述，無非事後卸責避就之語
    ，委無可採。是本件事證至臻明確，被告已難脫辭其竊盜之
    罪責，其犯行洵堪認定。
二、按刑法第三百二十一條第一項第二款規定將「門扇」、「牆
    垣」與「其他安全設備」並列；則所謂之「門扇」應專指門
    戶而言，係分隔住宅或建築物內外之出入口大門。而所謂「
    其他安全設備」，指門扇、牆垣以外，依社會通常觀念足認
    為防盜之一切設備者，即屬相當（最高法院二十五年上字第
    四一六八號判列意旨參照）。本件被告乙○○係以破壞被害
    人丙○○住宅後鐵門門鎖之方式，進入屋內竊得前述之物品
    ，被害人丙○○住屋之門戶應係整棟房屋分隔住宅或建築物
    內外之出入口大門，而屬刑法所謂之「門扇」，是核被告所
    為，應係犯刑法第三百二十一條第一項第二款之毀壞門扇竊
    盜罪。爰審酌被告正值青壯，卻不思振作，奮發向上，竟猶
    貪取非份之財，竊取他人財物，缺乏對他人財產權需予以尊
    重之觀念，兼衡酌其於本件竊取物品之價值非至鉅，被告犯
    罪所致具體損害尚非鉅大，暨被告於本件犯罪之動機、目的
    、手段、犯罪後之態度等一切情狀，量處如主文所示之刑，
    並諭知易科罰金之折算標準。
據上論斷，應依刑事訴訟法第二百九十九條第一項前段，刑法第
三百二十一條第一項第二款、第四十一條第一項前段，判決如主
文。
本案經檢察官甲○○到庭執行職務。
中    華    民    國    97    年    11    月    20    日
                  刑事第三庭  法  官  陳思成
以上正本證明與原本無異。
如不服本判決應於收受判決後10日內向本院提出上訴書狀，並應
敘述具體理由；其未敘述上訴理由者，應於上訴期間屆滿後20日
內向本院補提理由書（均須按他造當事人之人數附繕本）「切勿
逕送上級法院」。
                              書記官  吳詩琳
中    華    民    國    97    年    11    月    20    日
附錄論罪科刑法條
刑法第三百二十一條
犯竊盜罪而有左列情形之一者，處六月以上、五年以下有期徒刑
：
一、於夜間侵入住宅或有人居住之建築物、船艦或隱匿其內而犯
之者。
二、毀越門扇、牆垣或其他安全設備而犯之者。
三、攜帶兇器而犯之者。
四、結夥三人以上而犯之者。
五、乘火災、水災或其他災害之際而犯之者。
六、在車站或埠頭而犯之者。
前項之未遂犯罰之。


司法院資訊處製作；財團法人民間司法改革基金會備份。
